臺灣高等法院刑事判決　　　　　　　　　　　　　　九十三年度上易字第九０一號
　　上　訴　人　臺灣板橋地方法院檢察署檢察官
　　被　　　告　丙○○
　　被　　　告　丁○○
　　被　　　告　戊○○
右上訴人因被告恐嚇等案件，不服臺灣板橋地方法院九十二年度易字第二七八六號，
中華民國九十三年四月八日第一審判決（起訴案號：臺灣板橋地方法院檢察署九十二
年度偵字第三０一六號），提起上訴，本院判決如左：
    主  文
原判決撤銷。
丙○○、丁○○共同意圖為自己不法之所有，以恐嚇使人將本人之物交付，均累犯，
各處有期徒刑捌月，扣案之鑰匙壹把沒收。
戊○○共同意圖為自己不法之所有，以恐嚇使人將本人之物交付，處有期徒刑柒月。
丁○○被訴竊盜部分免訴。
    事  實
一、丁○○於民國（下同）八十九年間分別因竊盜、違反毒品危害防制條例等案件，
    經臺灣板橋地方法院以八十九年度易字第二八五九號、八十九年度板簡字第一六
    二０號判處有期徒刑三月、四月，嗣定執行刑有期徒刑六月確定，於九十一年四
    月三十日徒刑執行完畢。
二、丙○○於八十七年十月十三日因偽造有價證券罪，經臺灣板橋地方法院以八十六
    年度訴字第二四００號判決判處有期徒刑一年六月確定，併同臺灣板橋地方法院
    於八十八年二月二十六日以八十七年度易字第四九一八號竊盜罪判處有期徒刑十
    月（丙○○上訴後撤回確定），定執行刑為有期徒刑二年二月，八十八年七月十
    三日入監執行，並於八十九年七月七日假釋出監（縮刑期滿日為九十年五月十二
    日），丙○○於假釋中再犯罪，經撤銷假釋，於九十年八月十七日入臺灣臺北監
    獄臺北分監執行，於九十一年六月二十二日執行期滿出監。
三、丁○○夥同丙○○基於意圖為自己不法所有犯意聯絡，於九十二年一月十九日下
    午二時許，在臺北縣三峽鎮○○里○○路公車候車亭旁，以丙○○所有之鑰匙一
    把，竊取乙○○所有之車牌號碼Ｋ六─四０五八號自小客貨車（車內置有該車行
    車執照及汽車強制險保險卡各一紙），得手後供丙○○作為代步工具使用。而戊○○基於收受贓物犯意，明知丁○○持有之上開行車執照及汽車強制險保險卡均
    係丁○○與丙○○共同竊得之贓物，竟於同年月二十日晚間十時許，在桃園縣八
    德市○○街二三二號勝力霸資源回收場內予以收受，並隨身攜帶。嗣丁○○、丙○○與戊○○三人見被害人乙○○之行車執照及汽車強制險保險卡，而共同意圖
    為自己不法之所有，由戊○○在不詳時地撥打被害人乙○○電話，向乙○○恐嚇
    稱：「匯款新臺幣（下同）一萬元至富邦銀行臺中分行楊浩鑫之帳戶內，即可取
    回車輛」、「如不匯款則看不到車」等語，致使乙○○心生畏懼，依約匯款新台
    幣（下同）一萬元。同年月二十二日下午八時二十分許，丙○○駕駛前揭自小客
    貨車行經臺北縣鶯歌鎮○○路二九六巷四弄七號前，為警當場查獲並扣得上開鑰
    匙一把，復於同日晚間十時十分許，循線在勝力霸資源回收場內查獲戊○○，並
    從戊○○身上查獲車牌號碼Ｋ六─四０五八號自小客貨車行車執照及汽車強制險
    保險卡各一枚。
四、案經乙○○訴由臺北縣政府警察局三峽分局報請臺灣板橋地方法院檢察署檢察官
    偵查起訴，並於第一審追加起訴戊○○收受贓物部分。
    理  由
一、訊據被告丙○○坦承於右揭時地竊取自小客貨車之事實，被告戊○○曾否認收受
    贓物犯行辯稱略以：「丙○○把行車執照拿給我看，行車執照掉在地上，我想說
    那是跟人家借的地方，車子又是贓車，所以就把行車執照撿起來想拿去丟掉，結
    果還沒丟掉，丙○○就被警察查獲」云云。經查：
(一)、被告丙○○與丁○○共同於右揭時、地竊取車牌號碼Ｋ六─四０五八號自小客貨
    車（車內置有該車行車執照及汽車強制險保險卡各一紙）之事實，業據被告丙○○於警詢及偵查稱：「（竊取該自小客車Ｋ六─四０五八時有無其他共犯？）有
    的，丁○○與我一起竊取」（偵卷第八頁反面）、「汽車Ｋ六─四０五八廂型車
    是我和丁○○一起去偷的」（偵卷第七三頁反面）等語，被告丁○○亦於警詢時
    稱：「九十二年元月十九日星期日下午二、三點左右在台北縣三峽鎮○○里○○
    路公車候車亭與朋友綽號小狗之男子以自備之鑰匙一把竊取Ｋ六─四０五八號箱
    型車乙部，是由我載小狗一同前往竊取的」、「（警方所查獲之共犯丙○○是否
    即是你所說的小狗？）是的沒錯」（偵卷第五頁反面及第六頁）等語，而被告丙○○及丁○○於偵訊均稱：「（Ｋ六─四０五八車子是誰偷的？）我們二人偷的
　  ，用自備鑰匙偷的」（偵卷第四一頁反面）等語，互核其等供述情節均屬相符，
    則被告丙○○嗣於原審改稱：「丁○○載我往大板根方向，我偷的時候，丁○○
    已經騎機車走掉了，我偷車是臨時起意，丁○○不知道」云云，顯係迴護被告丁○○，而被告丁○○以前詞置辯，應屬推諉卸責，均不足採信。此外，上開事
　　實並據告訴人乙○○於警詢、本院指訴綦詳，復有贓物認領收據乙紙附卷及上開
    被告丙○○所有供犯罪所用之鑰匙一把扣案可資佐證，是被告丁○○、丙○○共
    同竊取車牌號碼Ｋ六─四０五八號自小客貨車（車內置有該車行車執照及汽車強
    制險保險卡各一紙）之犯行甚明。
(二)、被告戊○○雖於原審稱：「丙○○把行照拿給我看，然後行照掉在地上，我想說
    那是跟人家借的地方，車子又是贓車，所以我就把行照撿起來想拿去丟掉，結果
    還沒丟掉，丙○○就被警察查獲」（原審卷第一二八頁）等語，但其於警詢係稱
    ：「行車執照、強制責任保險卡是丁○○交給我的」、「是丁○○在聊天時拿給
    我看的，我忘記拿還給丁○○，所以帶在我身上。我知道該車是失竊車輛」、「
    我想拿去丟掉，但是忘記了，所以帶在身上」、「於九十二年一月二十日晚上大
    約二十二時左右在桃園縣八德市○○街二三二號資源回收場內丁○○將行車執照
    等物交給我」等語（偵卷第十三頁正面及反面），所陳與被告丁○○於警詢及原
    審所稱：「（警方在戊○○身上查獲被害人乙○○所失竊之Ｋ六─四０五八號自
    小客車行照乙枚是做何用途？）是我交給戊○○的，我問他這一張是什麼，他告
    訴我是這一部車的行照，他就把它收起來了」（偵卷第六頁正面及反面）、「行
    照是在車上，因為我有跟戊○○坐他（指丙○○）的車。我是拿給戊○○看，沒
    有交給他」（原審卷第九七頁）等語相符，則被告戊○○既明知上開行車執照及
    汽車強制險保險卡係被告丁○○竊得之物，猶收執後隨身攜帶，其有收受贓物之
    犯行甚明，此外，復有上開行車執照影本及汽車強制險保險卡影本各一紙附卷可
    稽（第三０一六號偵卷第二四頁），雖其辯稱：「撿起該行車執照及保險卡是要
    拿去丟掉」云云，仍無礙於上開犯行成立，是被告戊○○有收受贓物犯行甚明。
(三)、恐嚇取財部分，經查，被害人乙○○接獲電話被恐嚇稱：「匯款新臺幣一萬元至
    富邦銀行臺中分行楊浩鑫之帳戶內，即可取回車輛」、「歹徒說會讓我看不到車
    ，所以我心理害怕，只好依約匯贖金」（偵查卷第十六頁反面）等語，乙○○乃
    依約匯款一萬元等情，業據證人乙○○證述明確。且依據被告丁○○於警詢稱：
    「我們一起開車到桃園縣八德市○○街二三二號廢鐵工廠內。丙○○與戊○○有
    在討論要向被害人乙○○恐嚇勒索財物不讓我知道，所以戊○○才把該車的行照
    拿走，我沒有參加勒索」等語（偵查卷第六頁反面），與被告丙○○於警詢稱：
    「（你們竊取該車時，有無提起擄車勒贖事宜？）有的，丁○○有提起，他說擄
    車勒贖一定有錢拿，但是我跟他說沒有帳戶那是不可能的」等語（偵查卷第十頁
    反面），及被告戊○○於警詢稱：「（丁○○為何將行車執照等物交給你？）丁○○告訴我車主住在三峽，並且討論想要利用這一部失竊車輛向車主要點金錢來
    花」等語（偵查卷第六頁反面），可知被告丁○○、丙○○、戊○○等三人，雖
    均否認其本人涉及擄車勒贖之恐嚇取財，但均稱其他二人有提起擄車勒贖之恐嚇
    取財情事，且本件查獲之狀態為，自被告戊○○口袋查獲被害人乙○○失竊車輛
    之行車執照與強制責任保險卡（偵查卷第十二頁），該行車執照與強制責任保險
    卡，係丁○○交付予以戊○○，另當場查獲被告丙○○駕駛被害人乙○○失竊車
    輛（偵查卷第八頁反面）。則依據查獲之狀態，亦足以認定，被告三人共為恐嚇
    取財犯行，且被告丙○○於偵查亦稱：「戊○○他們說去打電話給車主，或跟人
    家說要一萬元什麼的，我不曉得，我不敢確定」、「因為車上一些行車什麼的證
    件，丁○○跟戊○○他們通通拿去」等語（原審卷第二四六頁），則依據丙○○
    所陳可知丁○○、戊○○曾提及可打電話向車主要錢花用，至於擄車勒贖金額等
    細節，亦與被告丙○○所述金額一萬元相符，是被告丙○○、丁○○、戊○○等
    三人如未曾向乙○○勒贖，何以知悉該勒贖金額一萬元，再被害人乙○○確實曾
    接獲勒贖電話，並且匯款一萬元（偵查卷第二二頁匯款回條，原審卷第二０八頁
    至第二一五頁富邦銀行函與往來明細表上之被害人乙○○存提款紀錄），又被害
    人乙○○自用小客車係被告丙○○與丁○○所竊，則本案除被告三人知悉被害人
    所有之自用小客車遭竊外，應無第三人可知悉，而被害人乙○○之聯絡電話，唯
    有被告丙○○、丁○○、戊○○等三人因竊取該車取得資料方有機會取得，是本
    件如非被告三人向乙○○勒贖，何以乙○○接獲勒贖電話並繼而匯款，再被害人
    乙○○於本院並證稱：「戊○○聲音很像，他是國台語發音，以國語為主，我在
    當初就可以確定是他」（本院九十三年六月十四日筆錄）等語，則依據以上之證
    據，顯見被告丁○○、丙○○、戊○○等三人對於擄車勒贖之恐嚇取財，有共同
    犯意聯絡與行為分擔，而屬於共犯。
(四)、綜上，本件事證明確，被告丙○○、丁○○、戊○○等所辯應屬推諉而不可採，
    均應依法論科。
二、論罪科刑部分：
(一)、核被告丙○○與丁○○所為竊盜行為，係犯刑法第三百二十條第一項之竊盜罪。
    被告戊○○所為收受行車執照及汽車強制險保險卡，係犯同法第三百四十九條第
    一項之收受贓物罪。被告丙○○、丁○○、戊○○三人向被害人乙○○恐嚇取財
    行為，係犯刑法第三百四十六條第一項之恐嚇取財罪（檢察官於第一審審理時追
    加起訴戊○○收受贓物部分，變更起訴之刑法第三百三十九條為第三百四十六條
    第一項）。被告丙○○、丁○○就竊盜犯行間，被告丙○○、丁○○、戊○○三
    人就恐嚇取財犯行間，有犯意聯絡行為分擔，應論以共同正犯。被告丙○○所為
    竊盜與恐嚇取財犯行間，有方法結果之牽連關係，應從一重之恐嚇取財罪處斷。
    公訴意旨認被告丙○○、丁○○、戊○○三人所犯恐嚇取財犯行，與竊盜罪應分
    論併罰，尚有未洽。被告丁○○所為竊盜部分應為免訴之諭知（詳如下述），僅
    就其恐嚇取財犯行論罪。被告戊○○所為收受贓物罪與恐嚇取財犯行間，有方法
    結果之牽連關係，應從一重之恐嚇取財罪處斷。
(二)、被告丙○○於八十七年十月十三日因偽造有價證券罪，經臺灣板橋地方法院以八
    十六年度訴字第二四００號判決判處有期徒刑一年六月確定，併同臺灣板橋地方
    法院於八十八年二月二十六日以八十七年度易字第四九一八號竊盜罪判處有期徒
    刑十月（丙○○上訴後撤回確定），定執行刑為有期徒刑二年二月，八十八年七
    月十三日入監執行，並於八十九年七月七日假釋出監（縮刑期滿日為九十年五月
    十二日），丙○○於假釋中再犯罪，經撤銷假釋，於九十年八月十七日入臺灣臺
    北監獄臺北分監執行，於九十一年六月二十二日執行期滿出監。被告丁○○八十
    九年間分別因竊盜、違反毒品危害防制條例等案件，經臺灣板橋地方法院以八十
    九年度易字第二八五九號、八十九年度板簡字第一六二０號判處有期徒刑三月、
    四月，嗣定執行刑有期徒刑六月確定，於九十一年四月三十日徒刑執行完畢，此
    有臺灣高等法院被告全國前案紀錄表在卷足憑，被告丙○○、丁○○於五年內再
    犯本件有期徒刑以上之罪，均為累犯，各應依刑法第四十七條規定加重其刑。
(三)、原審予被告丙○○、丁○○、戊○○三人分別論罪科刑固非無見，惟查：、被
    告丙○○係累犯。、被告丙○○、丁○○、戊○○三人應成立共同恐嚇取財罪
    ，且與竊盜罪與收受贓物罪有牽連關係，原審未審及此，亦未傳訊被害人乙○○
    指認，逕以無證據證明被告三人犯罪等情，遽為被告丙○○、丁○○、戊○○三
    人恐嚇取財部分諭知無罪為不當。被告丁○○被訴竊盜部分應為免訴之諭知。
    被告戊○○被訴收受贓物部分應與恐嚇取財罪為牽連犯法律關係，以上原審疏
    未詳查，容有未洽，是檢察官上訴意旨以原判決量刑不當，指摘原判決雖無理由
    ，惟原判決關於被告丙○○竊盜罪部分與被告戊○○收受贓物罪部分及被告丙○○、丁○○、戊○○三人共同恐嚇取財罪部分，既有可議，自應將原判決關於前
    開部分，予以撤銷改判，爰審酌被告丙○○、丁○○均有多次前科（卷附臺灣高
    等法院被告全國前案紀錄表），素行不良，以及被告丙○○、丁○○、戊○○三
    人之犯罪動機、手段、所生危害、犯罪後態度等一切情狀，量處被告丙○○與被
    告丁○○各有期徒刑捌月，被告戊○○有期徒刑柒月，扣案之鑰匙一把，為被告
    丙○○所有供竊盜犯罪所用之物，爰依刑法第三十八條第一項第二款規定併予宣
    告沒收。
三、被告丁○○被訴竊盜免訴部分：
(一)、公訴意旨以：丁○○基於意圖為自己不法所有之概括犯意，先於九十一年十二月
    十五日中旬，在台北縣三峽鎮○○街鳶山籃球場旁，以自備之鑰匙竊取甲○○所
    有車號ＷＷＭ─六０九號機車一部，得手後留供己用，嗣又與丙○○承前概括犯
    意，共同於九十二年一月十九日下午二時許，在台北縣三峽鎮○○路之公車候車
    亭旁，竊取乙○○所有車號Ｋ六─四０五八號自小貨車一部，並在車內發現該車
    主乙○○之聯絡電話，丁○○與丙○○二人乃與戊○○另行起意，共同意圖為自
    己不法之所有，由戊○○在不詳時間、地點撥打乙○○之電話，向乙○○偽稱：
    以匯款一萬元至富邦銀行台中分行楊浩鑫之帳戶內，即可取回車輛云云之詐術向
    乙○○詐騙錢財，經乙○○匯款後竟仍無法取回車輛，嗣於九十二年一月二十二
    日下午八時二十分，丙○○駕駛乙○○之汽車，經員警在台北縣鶯歌鎮○○路二
    九六巷四時七號前當場查獲，並由丙○○供述出丁○○及戊○○之犯行，始悉上
    情。因認被告丁○○所為係犯刑法第三百二十條第一項之竊盜罪嫌，被告丁○○
    先後二次竊盜犯行，時間緊接，方法相同，顯係基於概括犯意為之，請依連續犯
    論處，並加重其刑，被告丁○○與丙○○竊取汽車之行為，有行為分擔及犯意聯
    絡，請依共同正犯論處等語。
(二)、案件曾經判決確定者，應諭知免訴之判決，刑事訴訟法第三百零二條第一款定有
    明文。又案件曾經判決確定者，應為免訴之判決，此項原則關於實質上一罪或裁
    判上一罪，均有其適用。連續犯係裁判上之一罪，其一部分犯罪事實曾經判決確
    定者，其效力當然及於全部，故檢察官復將其他部分重行起訴，亦應諭知免訴之
    判決（四十九年台非字第二０號判例）。連續犯係裁判上之一罪，該項犯罪之一
    部判決確定者，其效力固及於全部，又案件曾經判決確定者，應諭知免訴之判決
    ，亦為刑事訴訟法第二百九十四條第一款所明定，惟此項連續犯之判決，按諸司
    法院釋字第四十七號解釋，應以先確定者為有既判之拘束力，後確定者，應為免
    訴之諭知（四十七年台非字第四十二號判例）。刑事訴訟法第三百零二條第一款
    規定，案件曾經判決確定者，應諭知免訴之判決，此項訴訟法上所謂一事不再理
    之原則，關於實質上一罪或裁判上一罪，均有其適用，牽連犯係裁判上一罪，如
    其方法或結果之犯罪行為，業經判決確定，其效力當然及於全部，倘檢察官復就
    牽連犯中之方法或結果行為，重行起訴，即應諭知免訴之判決，不得再予論科（
    六十年台非字第七七號判例）。檢察官已就連續犯罪事實之一部起訴，其效力應
    及於全部，縱令發現被告在連續期間內，尚有其他事實，亦不得再行起訴（四十
    六年台非字第七號判例）。
(三)、公訴意旨認被告丁○○有上開犯行，係以丁○○、丙○○自白竊取機車等為主要
    論據。
(四)、經查：
、被告丁○○曾因與本件犯罪方法相同之竊盜案件經臺灣板橋地方法院在九十二年
    五月七日以為九十二年度易緝字第七一號刑事判決判處有期徒刑肆月，如易科罰
    金，以佰元折算壹日，並於九十二年六月二日判決確定。該案所認定之事實為
    ：「丁○○意圖為自己不法之所有，於九十二年一月六日十五時三十分許，在臺
    北縣三峽鎮○○路長福橋頭前，以自備鑰匙發動停放於該處而懸掛ＦＡＱ─００
    九號車牌（起訴書誤載為ＦＡＱ─０九０號車牌）之機車（該機車車身原懸掛車
    牌號碼為ＦＤＥ─０九０號，機車車身係李建樺所有，另ＦＡＱ─００九號車牌
    ，則屬林雅鶴所有）電門騎走，而予以竊取該懸掛ＦＡＱ─００九號車牌之機車
    ，並於九十二年一月六日十九時許，在臺北縣三峽鎮○○路附近，交付該機車予
    王正江（業經審結）騎用。嗣於九十二年一月八日十九時三十分許，王正江騎乘
    該部機車行經臺北縣三峽鎮○○路與愛國路口，為警查獲，並扣得丁○○所有供
    竊盜所用之機車鑰匙一支」，並於九十二年七月十二日送監執行，於九十二年十
    月二十二日執行完畢（羈押二十日折抵），此有該判決書與臺灣高等法院被告全
    國前案紀錄表在卷可查。
、本件公訴意旨認為被告丁○○之行為係：「丁○○基於意圖為自己不法所有之概
    括犯意，先於九十一年十二月十五日中旬，在台北縣三峽鎮○○街鳶山籃球場旁
    ，以自備之鑰匙竊取甲○○所有車號ＷＷＭ─六０九號機車一部，得手後留供己
    用，嗣又與丙○○承前概括犯意，共同於九十二年一月十九日下午二時許，在台
    北縣三峽鎮○○路之公車候車亭旁，竊取乙○○所有車號Ｋ六─四０五八號自小
    貨車一部」，其行為時間分別為九十一年十二月十五日中旬與九十二年一月十九
    日，而前開判決確定之案件，被告之行為時間為九十二年一月六日，顯見被告丁○○所為本件連續竊盜犯行，與臺灣板橋地方法院九十二年度易緝字第七一號刑
    事判決所認定之竊盜事實，係基於概括犯意為之，而屬於連續犯。
、被告丁○○於警訊坦承連續竊盜前開機車與自用小貨車（偵查卷第五頁反面），
    所陳核與丙○○於警訊、偵查所述相符（同上卷第八頁、第七四頁反面、原審卷
    第二四五頁、第二四六頁），事證明確，雖被告丁○○於原審辯稱略以：「是丙○○拜託我帶他去金圳里那邊，我帶他去了之後就走了」云云，被告丙○○亦附
    和其詞，但顯係事後推諉而均不可取，是此部分事證明確，被告丁○○之犯行堪
    予認定，原應依法論科，但被告丁○○所犯與本件有連續犯裁判上一罪法律關係
    之臺灣板橋地方法院九十二年度易緝字第七一號刑事判決，業已判決確定並發監
    執行完畢，則依據刑事訴訟法第三百零二條第一款規定與上開說明，即應就本件
    諭知免訴之判決。
、原審疏未詳察，就此部分遽對被告丁○○論罪科刑尚有未洽，本件檢察官上訴意
    旨以原審量刑不當，雖非可取，但查，本件被告丁○○被訴竊盜部分犯行與臺灣
    板橋地方法院九十二年度易緝字第七一號刑事確定判決，所認定事實為連續犯裁
    判上一罪法律關係，應為該案件判決效力所及，是原判決關於被告丁○○竊盜部
    分既有不當，應將原判決關於被告丁○○被訴竊盜部分撤銷改判，另為免訴之諭
    知。
據上論斷，應依刑事訴訟法第三百六十九條第一項前段、第三百六十四條、第二百九
十九條第一項前段、第三百零二條第一款，刑法第二十八條、第三百二十條第一項、
第三百四十九條第一項、第三百四十六條第一項、第四十七條、第五十五條、第三十
八條第一項第二款、罰金罰鍰提高標準條例第一條前段，判決如主文。
本案經檢察官朱家崎到庭執行職務。
中　　　華　　　民　　　國　　九十三　　年　　　六　　　月　　　二十九　日
                              臺灣高等法院刑事第七庭
                                  審判長法  官  吳  啟  民
                                        法  官  林  瑞  斌
                                        法  官  施  俊  堯
右正本證明與原本無異。
不得上訴。
                                        書記官  陳  彥  蕖
中　　　華　　　民　　　國　　九十三　　年　　　六　　　月　　二十九　　日
附錄：本案論罪科刑法條全文
刑法第三百二十條
意圖為自己或第三人不法之所有，而竊取他人之動產者，為竊盜罪，處五年以下有期
徒刑、拘役或五百元以下罰金。
意圖為自己或第三人不法利益，而竊佔他人之不動產者，依前項之規定處斷。
前二項之未遂犯罰之。
刑法第三百四十九條
收受贓物者，處三年以下有期徒刑、拘役或五百元以下罰金。
搬運、寄藏、故買贓物或為牙保者，處五年以下有期徒刑、拘役或科或併科一千元以
下罰金。
因贓物變得之財物，以贓物論。
中華民國刑法第三百四十六條
(單純恐嚇罪)
意圖為自己或第三人不法之所有，以恐嚇使人將本人或第三人之物交付者，處六月以
上五年以下有期徒刑，得併科一千元以下罰金。
以前項方法得財產上不法之利益，或使第三人得之者，亦同。
前二項之未遂犯罰之。
